臺灣彰化地方法院北斗簡易庭民事判決
110年度斗簡字第103號
原      告  黃志強  
被      告  許仁財  
訴訟代理人  許文瑜  
            許峻榕  
上列當事人間請求損害賠償事件，本院於民國110年5月4日言詞
辯論終結，判決如下：
    主  文
被告應給付原告新臺幣肆萬捌仟元及自民國一○九年十二月二十
八日起至清償日止，按年息百分之五計算之利息。
原告其餘之訴駁回。
訴訟費用新臺幣壹仟參佰參拾元，由被告負擔新臺幣伍佰壹拾貳
元，餘由原告負擔。
本判決第一項得假執行；但被告如以新臺幣肆萬捌仟元為原告預
供擔保，得免為假執行。
    事實及理由
一、原告主張：被告於民國109年11月21日駕駛車牌號碼000-000
    0號自用大貨車（下稱系爭車輛），行經原告位於彰化縣○○
    鎮○○路0段000巷00號資源回收場前之道路時，因未將系爭車
    輛之吊桿收入車斗內，因而勾到道路上方之電線，導致電線
    將原告所有設置在路旁之電線桿扯斷，造成原告所有之電線
    桿斷裂、裝設在電線桿上之動力表箱破裂以及電線斷裂，被
    告承諾負責賠償全部金額，原告因此支出修復費用新臺幣(
    下同)75,000元，另上開電線桿斷裂、動力表箱破裂以及電
    線斷裂而停電，造成原告所經營之資源回收場停電，原告無
    法營業3日，以原告每日營業收入16,603元計算，原告受有
    不能營業之損失為49,809元。上開金額合計124,809元，爰
    依侵權行為之法律關係提起本件訴訟。並聲明：被告應給付
    原告124,809元，及自起訴狀繕本送達翌日起至清償日止，
    按年息5%計算之利息。
二、被告則以：被告雖有於上開時地駕駛系爭車輛，行經原告位
    於彰化縣○○鎮○○路0段000巷00號資源回收場前之道路，但並
    沒有未將系爭車輛之吊桿收入車斗內，因而勾到道路上方之
    電線，導致電線將原告所有設置在路旁之電線桿扯斷情事發
    生。另被告已將系爭車輛吊桿收放妥當，且一般大貨車高度
    約為3.8公尺，而上開電線應距離地面4.7公尺，倘被告之系
    爭車輛有勾到上開電線，可能為原告所架設之上開電線不合
    規定所致，不可歸責於被告。又被告未授權原告為修繕，亦
    未同意原告照價賠償。本件事故未有電纜線拉斷毀損，僅有
    電線桿斷裂，是原告請求被告給付內部電纜線拉斷回復顯屬
    虛增，原告請求白鐵動力表箱附表後單價28,500元、銅壓接
    端子單價4,500元、NFB3P100A單價2,800元、移除自備電桿
    及更新費用為9,000元，然經被告問水電工程行詢價，一般
    白鐵表箱價值約為12,900元、銅壓接端子6只價值約90元、3
    P×100A一組價值約為1,000元、新裝設電線桿費用為4,500元
    ，又原告所請求申請台電開再封印費用3,000元，經詢問台
    電人員，該再開封印應毋庸再收取費用，且原告受損部分應
    折舊。又原告未舉證證明其有因該電線桿斷裂以及斷電受有
    營業損失49,809元等語。並聲明：原告之訴駁回。
三、得心證之理由：
  ㈠原告主張被告於上開時地駕駛系爭車輛行經原告位於彰化縣○
    ○鎮○○路0段000巷00號資源回收場前之道路時，因未將系爭
    車輛之吊桿收入車斗內，因而勾到道路上方之電線，導致電
    線將其所有設置在路旁之電線桿扯斷，造成原告所有之電線
    桿斷裂、裝設在電線桿上之動力表箱破裂以及電線斷裂等情
    ，並提出信銓水電工程有限公司應收帳款對帳單、原告所簽
    發面額75,000元(受款人為信銓水電工程有限公司)之支票，
    以及系爭車輛停放在道路上、道路上電線橫跨在系爭車輛車
    斗上、電線桿及配電箱斷裂之照片、電線橫跨在道路上照片
    等件為證，然此情為被告所否認，並以前詞抗辯，經查：
  ㈡按因故意或過失，不法侵害他人之權利者，負損害賠償責任
    。不法毀損他人之物者，被害人得請求賠償其物因毀損減少
    之價額。民法第184條第1項前段、第196條定有明文。次按
    各當事人就其所主張有利於己之事實，均應負舉證之責，故
    一方已有適當之證明者，相對人欲否認其主張，即不得不更
    舉反證。又民法第196條所稱「因毀損減少之價額」，固得
    以修復費用為估定標準，但以必要者為限，如修理材料以新
    品換舊品，應予折舊。再者，損害賠償，除法律另有規定或
    契約另有訂定外，應以填補債權人所受損害及所失利益為限
    ，民法第216條第1項亦有明定。惟因財產權或所有權受侵害
    而伴隨衍生之營業利益減少或喪失，固屬民法第216條第1項
    規定之消極損害範圍，然而前述營業利益減少或喪失之結果
    ，倘未與其他財產損害相結合，則屬學說上所稱純粹經濟上
    損失，不在民法第184條第1項前段保護之列（參見最高法院
    103年度台上字第845號判決意旨），均合先敘明。
　㈢由原告所提系爭車輛停放在道路上、道路上電線橫跨在系爭
    車輛車斗上、電線桿及配電箱斷裂等照片可知，系爭車輛斯
    時停放在馬路上，且車身有橫跨路旁電線桿所掉落之電線，
    另路旁的電線桿亦斷裂倒落在旁，而裝設在電線桿上之動力
    表箱凹損等情；再參以被告對此陳稱被告駕駛系爭車輛通過
    道路聽到聲音後就停車下來，而被告下車後就看到如原告所
    提出之照片所示情況等語以及證人梁寶芽即原告之母親於本
    院110年5月4日言詞辯論期日隔離具結證述：被告開車過來
    原告回收場，賣廢紙給原告，被告車輛車斗倒紙後，車輛有
    一個夾廢紙的桿子沒有收，被告的車輛就開走離開，車輛的
    桿子就勾到電線把電話桿拉起來。伊當時在回收場外面，就
    在被告勾斷電線桿旁邊而已，伊有親眼看到車子夾廢紙的桿
    子勾到電線，再拉倒電線桿，電箱有出火，電線桿倒下來很
    大聲，被告有下車，被告叫黃慧珍叫水電來修理，黃慧珍請
    被告自己叫水電來，後來因為道路被車子擋住，所以伊叫會
    修理水電的親戚來修理，被告有說叫來的水電修理多少錢他
    會出，水電來就修理，我不知道水電修理什麼。另黃慧珍有
    對被告勾到電線後為拍照等語；證人黃慧珍即原告之配偶於
    本院110年5月4日言詞辯論期日隔離具結證述：被告沒有將
    夾廢紙的桿子收下，就勾到電線，連帶把電線桿扯下來。另
    被告是勾到電線後，才將夾廢紙的桿子收下來。另伊看到被
    告車輛夾廢紙桿子勾到電線，電線桿倒了，桿子沒有收，伊
    打電話聯絡黃志強，跟黃志強說電線桿被被告的車扯倒。伊
    先通知電力公司先斷電，伊就守在電線桿旁邊，因為電線桿
    有部分在路面上，伊怕過往的人受傷等語。
　㈣綜合上開事證，應可推認本件事故發生之經過應是係被告駕
    駛系爭車輛行經原告位於彰化縣○○鎮○○路0段000巷00號資源
    回收場前之道路時，因未將系爭車輛之吊桿收入車斗內，因
    而勾到道路上方之電線，導致電線將原告所有設置在路旁之
    電線桿扯斷，造成原告所有之電線桿斷裂、裝設在電線桿上
    之動力表箱破裂以及電線斷裂，否則豈會有被告上開所辯駕
    駛系爭車輛通過道路聽到聲音後就停車下來，而被告下車後
    就看到系爭車輛停放在馬路上，且車身有橫跨路旁電線桿所
    掉落之電線，且路旁的電線桿亦斷裂倒落在旁，而裝設在電
    線桿上之動力表箱凹損等情發生，是被告上開所辯有將系爭
    車輛之吊桿收入車斗內，未勾到道路上方之電線，導致電線
    將原告所有設置在路旁之電線桿扯斷情事發生以及不可歸責
    於被告等情，為不可信。是原告依侵權行為之法律關係請求
    被告賠償損害，自屬有據。
　㈤關於原告之支出修復費用75,000元部分：
  ⒈被告抗辯原告受損部分應折舊一節。依信銓水電工程有限公
    司應收帳款對帳單可見，原告支付修復費用75,000元之項目
    為①白鐵動力表箱附表後(28,500元)②固定表箱另件(1,200元
    )③管線回復原狀(6,500元)④銅壓接端子(4,500元)⑤NFB3P100
    A(2,800元)⑥內部電纜線拉斷回復(1,500元)⑦拆除及安裝另
    料及工資(18,000)⑧移除自備電桿及更新(9,000元)⑨申請台
    電開再封印(3,000元)等，可知原告修復項目僅為⑦拆除及安
    裝另料及工資(18,000)⑨申請台電開再封印(3,000元)非屬零
    件費用，其餘各項費用54,000元(計算式：75,000-18,000-3
    ,000＝54,000)應屬更換零件之費用，惟上開物品已無法得知
    出廠時間，而依前開說明，原告以新品換舊品方式回復原狀
    即應折舊。本院審酌原告所提系爭車輛停放在道路上、道路
    上電線橫跨在系爭車輛車斗上、電線桿及配電箱斷裂等照片
    可見，該等物品設置後應屬常年運作，具有相當使用期間，
    爰以折舊50%尚屬相當，認上開物品回復原狀所需費用在其
    折舊後之價額27,000元範圍內【計算式：54,000）×（1-50%
    ）＝27,000】，始屬必要費用。另⑦拆除及安裝另料及工資(1
    8,000元)及⑨申請台電開再封印(3,000元)，應屬修理付出之
    勞務代價，為回復原狀時必要支出之費用，並無折舊可言，
    綜上，原告因上開物品遭毀損，為回復原物所需必要費用為
    48,000元（計算式：27,000+18,000+3,000=48,000)。
　⒉另被告抗辯原告提出之信銓水電工程有限公司應收帳款對帳
    單所載支出修復費用75,000元顯高於市價，有哄抬之嫌等情
    ，並提出估價單及報價單比對表等件為證，抗辯原告上開項
    目修復費用應為21,990元，然該等估價單及報價單比對表並
    未記載修復範圍及方式、修復零件等，是無法遽以上開估價
    單及報價單比對表所載內容即推認被告此部分抗辯真實。
　⒊又被告抗辯原告提出之信銓水電工程有限公司應收帳款對帳
    單⑨申請台電開再封印(3,000元)，台電並無收費一節，並提
    出被告之子與台電專員之對話錄音譯文為證，然觀諸該對話
    錄音譯文文義，並無法推認信銓水電工程有限公司應收帳款
    對帳單⑨申請台電開再封印(3,000元)，原告毋庸支付予信銓
    水電工程有限公司，是亦難認被告此部分抗辯為真正。
　㈥關於原告受有不能營業之損失為49,809元部分：
    按因故意或過失，不法侵害他人之權利者，負損害賠償責任
    ，民法第184條第1項前段定有明文。而民法第184條第1項前
    段規定所保護之法益，原則上限於權利，不及於權利以外之
    利益，特別是學說上所稱之純粹經濟上損失或純粹財產上損
    害，以維護民事責任體系上應有之分際，並達成立法上合理
    分配及限制損害賠償責任，適當填補被害人所受損害之目的
    (最高法院98年度台上字第1961號判決意旨參照)。本件原告
    雖主張其因本件事故受有營業權之損害云云，然「權利」者
    ，應指法律賦予享受一定利益之法律上之力，而既存法律體
    系中所明認之權利，主要為絕對權，包括物權、準物權、智
    慧財產權、人格權及身分權等，此類權利均以內容可得明確
    界限為前提，然所謂營業權，依其內涵係指企業構成部分、
    組織與顧客、商品、勞務，及與資金供應者的關係等，其內
    容經常變動，客體難以具體化，欠缺權利所應具的社會典型
    公開性，核屬原告營業之經濟上利益，自非屬民法第184條
    第1項前段所指權利，而無該條項之適用。原告復未提出其
    他證據證明，有何其他該當民法第184條第1項後段「違反公
    序良俗」或第184條第2項「違背保護他人法律」情事，其猶
    爰引侵權行為之法律關係，請求因本件事件所致不能營業之
    損失49,809元，即屬無據。
四、綜上所述，原告依侵權行為法律關係，請求被告給付原告48
    ,000元，及自起訴狀繕本送達翌日即109年12月28日起至清
    償日止，按年息5%計算之利息，為有理由，應予准許。其餘
    逾此範圍之請求，即無理由，應予駁回。
五、本件原告勝訴部分係依民事訴訟法第427條第1項簡易程序所
    為被告敗訴之判決，依同法第389條第1項第3款規定，應依
    職權宣告假執行。並另依同法第392條第2項規定，依職權宣
    告被告如預供擔保，得免為假執行。
六、本件事證已臻明確，兩造其餘之攻擊防禦方法及所提證據，
    於判決結果不生影響，爰不一一論述。
七、訴訟費用負擔之依據：民事訴訟法第79條。本件第一審訴訟
    費用，本院依兩造之勝敗比例酌定訴訟費用負擔，爰判決如
    主文第3項所示。
中    華    民    國   110    年    5    月     25    日
                  臺灣彰化地方法院北斗簡易庭
                          法  官  楊鑫忠
以上正本係照原本作成。
如對本判決不服提起上訴，應於送達後20日內，向本院提出上訴
狀並表明上訴理由(須按對造人數附繕本) 。
中    華    民    國   110    年    5    月     25    日
　　　　　　　　　　　　　書記官  張清秀